【裁判字號】    95,台上,3480
【裁判日期】    950623
【裁判案由】    違反組織犯罪防制條例
【裁判全文】
最高法院刑事判決            九十五年度台上字第三四八０號
    上  訴  人  甲○○
上列上訴人因違反組織犯罪防制條例案件，不服台灣高等法院中
華民國九十五年三月二十八日第二審更審判決（九十四年度上更
(二)緝字第五號，起訴案號：台灣基隆地方法院檢察署八十六年度
偵字第三五三號），提起上訴，本院判決如下：
    主  文
原判決撤銷，發回台灣高等法院。
    理  由
本件原判決認定：上訴人甲○○於民國八十年間曾因脫逃罪，經
台灣基隆地方法院判處有期徒刑一年十月，於八十三年六月十六
日執行完畢，猶不思悔改，明知由吳明貴所發起之「天道盟基隆
同心會」（以下簡稱為同心會）係三人以上，有發起人、會長、
副會長、顧問、委員、組長及會員等內部管理結構，以對抗「天
道盟太陽會」（以下簡稱太陽會）勢力及為基隆市各特種行業圍
勢等為犯罪宗旨，而具有集團性、常習性及脅迫性之不法犯罪組
織，竟於八十五年七、八月間（起訴書誤為八十四年八月三十日
），應會長李聰敏之邀，加入同心會擔任副會長，其下有組長林
宗仁（吳明貴、李聰敏及林宗仁等另案審結），至組織犯罪防制
條例於八十五年十二月十三日經政府公告施行後，仍未自首解散
。嗣因林宗仁另涉犯妨害自由罪嫌，於八十六年一月十四日經警
逮捕，供出同心會之內部組織成員，而於同年月十七日二十一時
許，在基隆市○○路為警逮獲，並於偵查中自白其為副會長等情
。因而撤銷第一審論處上訴人罪刑之判決，改判論上訴人以參與
犯罪組織，累犯罪，處有期徒刑柒月；並諭知於刑之執行完畢或
赦免後，令入勞動場所，強制工作參年，固非無見。
惟查：（一）、組織犯罪防制條例第十二條第一項中段規定：「
訊問證人之筆錄，以在檢察官或法官面前作成，並經踐行刑事訴
訟法所定訊問證人之程序者為限，始得採為證據」，此為刑事訴
訟證據能力之特別規定，且較九十二年二月六日修正公布，同年
九月一日施行之刑事訴訟法證據章有關傳聞法則之規定更為嚴謹
，自應優先適用。依上開規定，證人於警詢時之陳述，於違反組
織犯罪防制條例案件，即絕對不具證據能力。原判決理由二之(一)
以證人張勝福、李聰敏於警詢之供述，資為不利上訴人之認定（
原判決第二頁倒數第八行至倒數第一行），依上開說明，其此部
分之採證，自屬違法。（二）、當事人聲請調查之證據，如法院
未予調查，又未認其無調查之必要，以裁定駁回之，或於判決理
由予以說明，而該證據與待證事實復有重要之關係者，自屬應於
審判期日調查之證據未予調查之違法。上訴人於原審具狀請求傳
訊證人林宗仁、彭焌煌及李聰敏，有其九十四年七月十四日刑事
準備程序狀在卷可按（見原審卷第二十四至二十九頁），原審未
傳訊該證人，又未以裁定駁回之，或於判決內予以說明何以不須
調查之理由，難謂無理由不備之違法。以上或係上訴意旨所指摘
，或為本院得依職權調查之事項，應認原判決仍有撤銷發回之原
因。
據上論結，應依刑事訴訟法第三百九十七條、第四百零一條，判
決如主文。
中    華    民    國  九十五  年    六    月  二十三  日
                      最高法院刑事第六庭
                          審判長法官  邵  燕  玲
                                法官  張  清  埤
                                法官  陳  世  雄
                                法官  陳  朱  貴
                                法官  張  春  福
      本件正本證明與原本無異
                                      書  記  官
中    華    民    國  九十五  年    六    月   三十   日
                                                      Ｊ


司法院資訊處製作；財團法人民間司法改革基金會備份。
